臺灣高等法院刑事裁定
110年度毒抗字第631號
抗  告  人
即  聲請人  許元競


                    （現於法務部○○○○○○○○強制戒治中）
上列抗告人即聲請人因違反毒品危害防制條例案件，不服臺灣臺
北地方法院110年度毒聲重字第2號，中華民國110年3月23日裁定
，提起抗告，本院裁定如下：
    主  文
抗告駁回。                                             
    理  由
一、原裁定以：抗告人即聲請人許元競聲請意旨略稱原審民國10
    9年12月22日109年度毒聲字第390號裁定之理由僅見動靜態
    因子之分數總和，未見其分數來源說明，故無法於法定期限
    內抗告，且有罪判決書之記載，應將事實及理由分別記載，
    原裁定僅敘明理由，未見事實，於法有違，嗣發見原裁定上
    開缺失，故聲請重新審理云云。惟毒品危害防制條例第20條
    之1第2項所指「聲請之事由，知悉在後」者，係指該事由確
    實存在，而聲請人於裁定確定後30日內無從知悉，其後始知
    悉而言。蓋此法定之30日係不變期間，例外不予適用之情形
    ，自應由聲請人舉證證明，惟若聲請人以同條第1項第1款「
    適用法規，顯有錯誤，並足以影響裁定之結果」作為聲請重
    新審理之事由者，於接獲裁定後，對於裁定理由，有無適用
    法規顯有錯誤之情形，即處於已可知悉之情狀；至聲請人對
    於法規之瞭解程度如何，係至何時始正確理解法規等情，尚
    不能影響法定不變期間之起算時點，否則法定之不變期間，
    豈非永久處於不能確定之狀態，顯非立法者設定法定不變期
    間之本旨。觀諸抗告人向原審法院聲請重新審理之聲請狀所
    載內容，抗告人既係以原裁定僅敘明理由，未見事實，於法
    有違云云，而認原裁定違法，向原審法院聲請重新審理，然
    原裁定既已明確記載裁定之理由，抗告人於109年12月24日
    收受原裁定送達時，對於原裁定有無聲請重新審理之事由，
    並非無從知悉，則該裁定自109年12月25日（即送達生效之
    翌日）起算5日之抗告期間，因109年12月29日屆滿而告確定
    ，是抗告人依法應於裁定確定後30日內即110年1月28日前聲
    請重新審理，始屬合法。惟依卷附抗告人聲請狀上所蓋法務
    部○○○○○○○○收狀章，抗告人遲至110年2月19日始向原審法院
    提起本件聲請，顯已逾毒品危害防制條例第20條之1第2項規
    定30日之法定不變期間，且該遲誤係可歸責於抗告人之原因
    所致。從而抗告人本件聲請，顯已逾得聲請重新審理之法定
    期間，其聲請重新審理為不合法，應予駁回。聲請意旨認原
    裁定並未記載有無繼續施用毒品傾向評估標準紀錄表之各項
    分數來源說明，僅記載動態、靜態因子之分數總合，致抗告
    人初時無法為有利之抗告，其聲請重新審理之30日法定不變
    期間應自知悉時起算云云，委無可採，且抗告人所指，亦無
    其他毒品危害防制條例第20條之1第1項所列各款事由等語。
    因認抗告人聲請重新審理不合法，亦無理由，而裁定駁回其
    聲請。經核於法尚無不合。
二、抗告意旨略以：毒品危害防制條例第20條於109年7月15日修
    正施行，自5年後改為3年後再犯之罪適用該條前2項規定，
    僅就行為人再施用毒品得適用初犯處遇，此刑事寬厚政策意
    旨在幫助施用毒品者戒除毒癮，非為懲戒行為人，反觀本案
    之評估計分標準卻仍依101年所制定之評估標準，造成嚴重
    失衡不符比例原則之結果。法務部於110年3月26日修正公告
    有無繼續施用毒品傾向評估標準表，闡明符合人權公平原則
    之法規，關於前科紀錄與行為表現，第1項「前科紀錄與行
    為表現」部分，修正為每筆（次）5分，總分上限為10分，
    第3項「其他犯罪相關紀錄」部分，修正為每筆（次）2分，
    總分上限為10分，本案依新評估標準已達不須戒治之標準，
    且聲請重新審理之30日法定不變期間應自知悉時起算，爰依
    新修正之評估標準、本院110年度毒抗字第83號之新證據提
    起抗告，適用刑法從新從輕、有利被告之原則，撤銷強制戒
    治裁定云云。
三、惟毒品危害防制條例第20條之1第1項所列各款得聲請重新審
    理之情形，均係各自獨立之聲請事由，其聲請是否合法、有
    無理由，均應分別判斷之，不同之數款事由得於同一次聲請
    併為主張，亦得於各別之聲請先後主張之。從而，管轄法院
    判斷重新審理之聲請是否合法或有無理由，自應以該聲請所
    述之理由及所依之事由為審酌之對象及範圍。此觀諸該條所
    規定：「……受觀察、勒戒或強制戒治處分之人，或其法定代
    理人、配偶，或檢察官得以書狀敘述理由，聲請原裁定確定
    法院重新審理」益可明瞭。則重新審理之聲請經管轄法院裁
    定駁回後，縱有其他各款所列之得聲請重新審理事由，亦僅
    能另為重新審理之聲請，而不得於抗告程序逕為主張或執為
    指摘原裁定不當之理由（最高法院所為104年度台抗字第211
    號關於聲請再審之裁定意旨可資參照）。前揭抗告意旨，核
    屬新提出之重新審理事由，既未經原審審理，本院自無從於
    抗告程序審酌是否符合重新審理要件，抗告人逕於抗告程序
    主張並執為抗告理由，自非法之所許，其抗告為無理由，應
    予駁回。
據上論斷，應依刑事訴訟法第412條，裁定如主文。
中　　華　　民　　國　　110 　年　　4 　　月　　26　　日
                  刑事第十六庭  審判長法　官  葉騰瑞
                                      法　官  廖紋妤
                                      法　官  陳芃宇
以上正本證明與原本無異。
不得再抗告。
                                      書記官  李佳芬
中　　華　　民　　國　　110 　年　　4 　　月　　27　　日